【裁判字號】    89,訴,2925
【裁判日期】    900131
【裁判案由】    懲治盜匪條例
【裁判全文】
臺灣臺中地方法院刑事判決                        八十九年度訴字第二九二五號
    公  訴  人  臺灣臺中地方法院檢察署檢察官
    被      告  丁○○
    指定辯護人  本院公設辯護人己○○
右列被告因懲治盜匪條例案件，經檢察官提起公訴（八十九年度偵字第一六九九九號
），本院判決如左：
    主  文
丁○○共同意圖為自己不法所有，以脅迫致使不能抗拒，而取他人之物，累犯，處有
期徒刑捌年。盜匪所得財物金項鍊壹條，應發還被害人丙○○；勞力士手錶壹只、金
戒指壹枚，均應發還被害人戊○○。
    事  實
一、丁○○曾因竊盜案件，經本院於民國八十八年六月十九日判處有期徒刑六月確定
    ，於八十九年三月十九日執行完畢。仍不知悔改，復與庚○○、乙○○（該二人
    經檢察官先行起訴，本院另案審理中）共同基於犯意聯絡，意圖為自己不法之所
    有，於八十九年八月十二日二十三時許，分乘二部機車至臺中縣大雅鄉○○村○○○路十八號甲○○住處，由庚○○、丁○○各持無殺傷力之玩具手槍一把（未
    經扣押）進入屋內，喝令當時在場打麻將及旁觀之甲○○、丙○○、戊○○及另
    三名不詳姓名之人不許動，以此脅迫方法致使甲○○、丙○○、戊○○等六人不
    能抗拒後，由乙○○強取甲○○身上之現金新臺幣（下同）一千餘元；丙○○身
    上之現金三萬二千元及金項鍊一條；戊○○身上之現金三萬一千元、勞力士手錶
    一只及金戒指一枚等財物，得手後朋分花用。丁○○分得現金一萬五千元後，將
    之用以購買毒品安非他命而花用耗盡，其餘盜匪所得之現金，亦經庚○○、乙○○花用耗盡。嗣庚○○、乙○○為警先行查獲，丁○○則於八十九年十月十六日
    十九時許，因另涉犯竊盜案至臺灣臺中地方法院檢察署出庭時為警拘獲。
二、案經內政部警政署刑事警察局偵三隊三組會同臺中縣警察局刑警隊報請臺灣臺中
    地方法院檢察署檢察官偵查起訴。
    理  由
一、訊據被告丁○○對於右揭時地強盜被害人甲○○、丙○○、戊○○等人財物，事
    後分得一萬五千元用以購買毒品安非他命而花用耗盡之事實供承不諱，然辯稱：
    僅伊與庚○○二人下手強盜，且只有庚○○持一把玩具手槍，伊並未拿玩具手槍
    ，而乙○○當時站在門外，他不知情也未參與云云。惟查：被告與庚○○、乙○○於右揭時地共同持二把玩具手槍脅迫甲○○等人致使不能抗拒而強盜財物等情
    ，業據甲○○、丙○○、戊○○於警察詢問時指陳綦詳，甲○○、丙○○於本院
    審理時並明確證稱當時是三個人進入伊等打麻將的房間強盜財物，且丙○○並當
    庭指認乙○○即是下手搜刮財物之人，而庚○○、丁○○則持槍在旁控制場面（
    以上見本院八十九年十二月二十八日訊問筆錄）。再庚○○、丁○○並非臨時起
    意至甲○○住處強盜財物，乙○○若完全不知情，其等將乙○○帶至犯罪現場，
    非但於強盜時易節外生枝，且強盜犯行為不相干之外人知悉，亦會增加遭警查緝
    之風險，庚○○、丁○○衡情應不致如此為之。故綜合上述，可見被告所辯各情
    ，乃為迴護乙○○及屬避重就輕之詞，均不足採信。本件事證明確，被告犯行堪
    以認定。
二、核被告丁○○所為，係犯懲治盜匪條例第五條第一項第一款之強盜罪。其與庚○○、乙○○間，有犯意聯絡及行為分擔，均為共同正犯。被告以一強盜行為，同
    時脅迫甲○○、丙○○、戊○○及另三名不詳姓名之人，並強取甲○○、丙○○
    、戊○○三人之財物，係侵害數法益，為想像競合犯，應從一情節重者處斷。又
    被告曾因竊盜案件，經本院於八十八年六月十九日判處有期徒刑六月確定，於八
    十九年三月十九日執行完畢，此有附於偵查卷之臺灣臺中地方法院檢察署刑案資
    料查註紀錄表可按，其於受有期徒刑之執行完畢後，五年以內再犯有期徒刑以上
    之本罪，為累犯，其法定刑無期徒刑部分依法不得加重，有期徒刑部分則應加重
    其刑。本院審酌被告曾有竊盜、妨害自由、施用毒品等前科，素行不良，犯罪之
    動機、手段、強盜財物之價值尚非至鉅，及犯後坦承犯行，尚有悔意等一切情狀
    ，量處如主文所示之刑。盜匪所得財物，除現金部分業經被告等人供承花用耗盡
    外，其餘金項鍊一條、勞力士手錶一只、金戒指一枚，均不能證明已經滅失，應
    依懲治盜匪條例第七條第一項規定，分別諭知發還被害人丙○○、戊○○。至於
    被告與庚○○持以強盜財物之無殺傷力玩具手槍各一把，因未經扣押，且非屬違
    禁物，為免執行困難，爰不予宣告沒收，附以敘明。
據上論斷，應依刑事訴訟法第二百九十九條第一項前段，懲治盜匪條例第五條第一項
第一款、第七條第一項、第八條，刑法第二十八條、第五十五條、第四十七條，判決
如主文。
中      華      民      國      九十      年      一    月    三十一    日
                                        法  官  游  文  科
右正本證明與原本無異。
如不服本判決，應於送達後十日內向本院提出上訴狀（須附繕本），上訴於台灣高等
法院台中分院。
            書記官
中      華      民      國      九十      年      一    月    三十一    日
附錄論罪科刑法條
懲治盜匪條例第五條第一項第一款：
有左列行為之一者，處無期徒刑或七年以上有期徒刑：
一、意圖為自己或第三人不法所有，以強暴、脅迫、藥劑、催眠術或他法致使不能抗
    拒而取他人之物或使其交付者。


司法院資訊處製作；財團法人民間司法改革基金會備份。
